臺灣士林地方法院民事判決　　　　　　　 94年度訴字第170號
原　　　告　甲○○
被　　　告　乙○○
上列原告於本院士林簡易庭93年度士簡字第1307號刑事訴訟程序
中，對被告提起附帶民事訴訟請求給付損害賠償，經本院士林簡
易庭裁定移送本院審理，本院於民國94年8 月2 日言詞辯論終結
，判決如下：
　　主  文
被告應給付原告新台幣壹拾萬參仟貳佰玖拾元，及自民國九十三
年十二月十日起至清償日止，按年息百分之五計算利息。
原告其餘之訴駁回。
訴訟費用由被告負擔十分之一，餘由原告負擔。
本判決第一項得假執行。
　　事實及理由
一、原告起訴主張：被告於民國93年2 月13日在台北市○○○路
    192 號所任職之公司內，以手連續毆打原告，致原告受有左
    手腕擦挫傷合併瘀腫、左背挫傷、右頭頂部挫傷合併腫塊等
    傷害，進而產生頭部外傷症候群，原告因此支出醫療費用及
    證明書費，合計新台幣（以下同）3,290 元，被告應負損害
    賠償之責。而原告因受上開傷害，而日夜昏迷、頭腦疼痛，
    受有非常之痛苦，每思及遭受毆打之情形，均感恐懼，心理
    受創嚴重，被告應賠償原告慰撫金100 萬元。為此，依據侵
    權行為損害賠償之法律關係，請求被告給付損害賠償等語，
    並聲明求為判決：被告應給付原告1,003,290 元及自損害發
    生時起至清償日止，按年息百分之5 計算之利息。
二、被告則以：兩造為兄妹，於93年2 月13日在被告任職之公司
    ，因繼承事宜當眾發生爭執，進而發生肢體衝突互毆，兩造
    均受有傷害，被告亦為此遭判處有期徒刑3 月確定，惟兩造
    因繼承發生爭議以來，原告已因此對被告提起民刑事訴訟達
    6 件之多，被告無端受到騷擾，亦屬受害，詎原告竟再訴請
    被告賠償醫療費及慰撫金，實難苟同云云，並聲明求為判決
    ：駁回原告之訴。
三、查兩造確因繼承事宜發生爭執，被告於93年2 月13日在台北
    市○○○路192 號任職之公司，有以手毆打被告，致原告受
    有左手腕擦挫傷合併瘀腫、左背挫傷、右頭頂部挫傷合併腫
    塊等傷害，被告因此經本院士林簡易庭以93年度士簡字第13
    07號判決被告犯有傷害罪，經處以有期徒刑3 月確定之事實
    ，為兩造所不爭執，且有景美醫院診斷證明書一件附卷可按
    （附民卷第7 頁），另經本院依職權調取上開刑事及偵查案
    卷查核屬實，均堪信為真實。
四、按「因故意或過失，不法侵害他人之權利者，負損害賠償責
    任。」；；「不法侵害他人之身體或健康者，對於被害人因
    此喪失或減少勞動能力或增加生活上之需要時，應負損害賠
    償責任。」；「不法侵害他人之身體、健康、名譽、自由、
    信用、隱私、貞操，或不法侵害其他人格法益而情節重大者
    ，被害人雖非財產上之損害，亦得請求賠償相當之金額。」
    ，民法第184 條第1 項前段、第19 3條第1 項、第195 條第
    1 項前段分別定有明文。又「負損害賠償責任者，除法律另
    有規定或契約另有訂定外，應回復他方損害發生前之原狀。
    」；「第一項情形，債權人得請求支付回復原狀所必要之費
    用，以代回復原狀。」，民法第213 條第1 項、第3 項亦有
    明文。本件被告確有於原告所指上開時、地毆打原告，而致
    原告受傷之事實，業經認定無誤，即屬不法侵害之行為，依
    據上揭規定，自應對原告因此所受財產及非財產上之損害，
    俱負侵權行為損害賠償責任。至被告抗辯兩造當時為互毆而
    各致對方受傷之事實，僅涉及被告對原告是否得請求損害賠
    償之另一法律關係，要無礙於上開損害賠償責任有無之認定
    ，而其另陳有關兩造間涉訟件數、繼承財產糾紛孰為對錯亦
    同，其執此抗辯並請求駁回原告之訴，尚無可取。
五、原告所主張因受上開傷害，並因此產生頭部外傷症候群，致
    需就醫而支出醫療費用及證明書費，合計為3,290 元一節，
    業據提出萬芳醫院診斷證明書（附民卷第6 頁以下）、醫療
    費用證明與醫療費用收據（本院卷第61頁以下）等為證，依
    據上開萬芳醫院診斷證明書記載，原告確因頭部外傷症候群
    而就醫，堪認原告所為上開醫療費用及證明書費之支出，與
    被告所為上開傷害行為間有因果關係，原告因回復原狀及證
    明之需要，而請求被告如數給付，於法洵屬有據。另關於原
    告請求被告賠償其因受傷所致精神上痛苦之慰撫金100 萬元
    部分，核之上揭民法第195 條前段規定，雖無不合，然審酌
    原告受有上開傷勢，肉體亦必感疼痛而致受精神上痛苦，學
    歷為高中畢業，任職松青商業股份有限公司擔任社員，92年
    12月至93年11月全年薪資收入為262,410 元，名下有建物1
    戶及土地4 筆，財產總額為1,535,020 元，及被告學歷為專
    科畢業，任職大發醫療器材有限公司擔任經理，名下有建物
    1 戶、土地3 筆，另有投資3 筆，財產總額為6,165,881 元
    等情，有警訊筆錄、稅務電子閘門財產調件明細表（本院卷
    第26頁以下）、各類所得扣繳暨免扣繳憑單（本院卷第60頁
    ）等附卷可稽，衡之上開原告所受傷勢、痛苦、被告侵害行
    為之程度及兩造學識、經歷、社會地位、資力等一切情狀，
    認被告應賠償原告之慰撫金數額，以10萬元為適當。綜上，
    原告得請求被告賠償之數額為103,290 元（即3290＋100000
    ＝103290），原告於此範圍內所為請求，為可准許，至逾此
    部分之請求，則不能認為有據。
六、次按民法第213 條第2 項所謂因回復原狀而應給付金錢者，
    如所侵害者為金錢，則應返還金錢暨如所侵害者為取得利益
    之物，則於返還原物外更應給付金錢抵償其可得利益，始克
    回復原狀是。我民法明定身體健康之傷害，應為金錢賠償（
    民法第193 條、第195 條第1 項前段）此即民法第213 條第
    1 項所謂法律另有規定，自無適用同條規定之餘地（最高法
    院56年度台上字第1863號判例意旨參照），即以身體被傷害
    而請求金錢賠償者，固不得依民法第213 條第2 項請求就該
    金錢加給利息，惟侵權行為人支付該金錢遲延時，被害人非
    不得依民法第233 條第1 項規定請求法定利息（最高法院70
    年度台上字第689 號判例意旨參照）。是因侵權行為受害應
    回復原狀義務而得請求給付金錢者，因該等侵權行為損害賠
    償債務為無確定期限者，自得請求時起，如經債權人催告而
    仍不給付，仍應自受催告時起，負遲延責任，則依民法第22
    9 條第2 項、第233 條第1 項前段、第203 條規定，債權人
    仍得請求債務人按年息百分之5 計算給付遲延利息。本件原
    告請求被告自其受損害時起加計法定利息給付，依據上揭意
    旨固有未合，然於其得請求被告賠償上開數額之金錢以為回
    復原狀，既經原告起訴請求，即應認為已經催告，而被告迄
    今仍未給付，應自受催告時起負遲延責任，原告在上開得請
    求賠償範圍內，得併請求被告加計法定利息給付。是原告就
    所得請求給付之103,290 元，併請求自起訴狀繕本送達翌日
    即93年12月10日（因係於93年11月30日寄存送達，依據民事
    訴訟法第138 條第2 項規定，應經過10日發生效力）起至清
    償日止，按年息百分之5 計算之利息，於法尚無不合，惟其
    請求被告給付利息超過前述應許部分範圍者，則屬無據。
七、從而，原告依據侵權行為損害賠償之法律關係，請求被告給
    付1,003,290 元，及自損害發生時起至清償日止，按年息百
    分之5 計算之利息，依據上開理由，應認於請求被告給付10
    3,290 元，及自93年12月10日起至清償日止，按年息百分之
    5 計算之利息範圍內，為有理由，應予准許，其餘請求則無
    理由，應予駁回。
八、本判決所命被告給付之數額未逾50萬元，依據民事訴訟法第
    389 條第1 項第5 款規定，應依職權宣告假執行，爰併諭知
    如主文第4 項所示。至另造其餘攻擊防禦方法，經核均於本
    件之判斷無影響，於茲不贅。
九、據上論結，本件原告之訴為一部有理由，一部無理由，依民
    事訴訟法第79條、第389條第1項第5款判決如主文。
中　　華　　民　　國　　94　　年　　8 　　月　　16　　日
　　　　　　　　　民事第一庭  法　官　蕭錫証
以上正本證明與原本無異。
如對本判決上訴須於判決送達後20日內向本院提出上訴狀。
中　　華　　民　　國　　94　　年　　8 　　月　　23　　日
　　　　　　　　　　　　　  　書記官　林令令
